【裁判字號】    98,易,1186
【裁判日期】    990129
【裁判案由】    詐欺
【裁判全文】
臺灣桃園地方法院刑事判決              98年度易字第1186號
公  訴  人  臺灣桃園地方法院檢察署檢察官
被      告  甲○○
選任辯護人  李晉安律師
上列被告因詐欺案件，經檢察官提起公訴（98年度偵緝字第52號
），本院判決如下：
    主  文
本件免訴。
    理  由
一、公訴意旨略以：甲○○預見其提供金融帳戶之存摺、提款卡
    、密碼及開戶印章供他人使用，將幫助他人遂行詐欺犯行，
    仍不違背其本意，竟基於幫助他人詐欺犯罪之故意，於民國
    93至94年間不詳時間點，在桃園縣大園鄉○○路附近不詳處
    所，向知情之林俊傑（另經本院以98年度桃簡字第3022號簡
    易判決處刑在案）借用新竹國際商業銀行大園分行（下稱新
    竹商銀，現為渣打國際商業銀行股份有限公司）帳號000000
    000000000 號帳戶之存摺、金融卡、密碼後，於不詳時間、
    地點，將上揭帳戶之存摺、金融卡及密碼悉數交付予真實姓
    名年籍不詳之詐欺集團成員使用，以此方式幫助該詐欺集團
    從事詐欺取財之犯行，其後該集團成員竟意圖為自己不法之
    所有，於94年5 月11日晚上7 時46分許，以電話向辛○○騙
    稱網路援交，須按指示操作提款機匯款以確認是不是警察云
    云，致辛○○信以為真，合計將新臺幣（下同）28,550元匯
    款至上揭林俊傑新竹商銀大園分行帳戶內，旋遭提領一空，
    嗣辛○○發覺受騙，報警處理，始知上情。因認被告甲○○
    涉犯刑法第30條第1 項、第339 條第1 項之幫助詐欺罪嫌。
二、按案件曾經判決確定者，應諭知免訴之判決，刑事訴訟法第
    302 條第1 款定有明文。又訴訟上所謂一事不再理之原則，
    關於實質上一罪或裁判上一罪（如刑法修正前規定之連續犯
    、牽連犯），亦均有其適用，最高法院60年臺非字第77號著
    有判例。亦即不論實質上之一罪，或連續犯、牽連犯、想像
    競合犯等裁判上之一罪，其一部事實已經判決確定者，對於
    構成一罪之其他部分，均有其適用，此乃基於審判不可分之
    關係，在審理事實之法院，就全部犯罪事實，依同法第267
    條之規定，本應予以審判，故其判決確定之效力，應及於全
    部之犯罪事實（最高法院85年台非字第348 號判決參照）。
三、再按行為後法律有變更者，適用行為時之法律。但行為後之
    法律有利於行為人者，適用最有利於行為人之法律，刑法第
    2 條第1 項定有明文。查被告甲○○行為後，刑法於94年2
    月2 日修正，95年7 月1 日生效，修正後刑法將修正前刑法
    第56條連續犯之規定刪除，連續犯之規定經刪除後，數行為
    將予分論併罰，而數罪併罰之結果較論以連續犯裁判上一罪
    之情形為重。經比較新舊法結果，以行為時舊法之規定有利
    於被告，是若被告甲○○犯行成立連續犯，自有舊法之適用
    ，亦即仍論以連續犯，合先陳明。
四、經查，被告甲○○前被訴：「甲○○明知現今在金融機構開
    立帳戶並無困難，且一般人均係使用自己之帳戶，如使用他
    人之帳戶常與財產犯罪密切相關，又取得他人存摺之目的在
    於收取贓款及掩飾犯行不易遭人追查，其僅因一時缺錢花用
    ，見報紙刊登收購帳戶訊息，即基於幫助他人恐嚇取財及詐
    欺取財之不確定故意，而其發生並不違背其本意之認識下，
    竟不顧他人所可能遭害之危險，容任他人藉以遂行犯罪，而
    為以下之幫助犯行：(一)於民國94年6 月初某日，甲○○在桃
    園縣中壢市火車站附近，以每本新臺幣（下同）2 千元之代
    價，將如附表編號1 至4 所示其所申請之銀行帳戶存摺、提
    款卡、印章及密碼，交付予姓名年籍不詳自稱張先生之成年
    男子使用，而以此方式幫助該名成年人恐嚇取財未遂及連續
    詐騙他人財物。嗣該自稱張先生之成年男子取得上開如附表
    編號1 至4 所示銀行帳戶存摺、提款卡、印章及密碼等物後
    ，即與其所屬之犯罪集團成員共同基於意圖為自己不法所有
    之犯意聯絡，由該犯罪集團成員為如附表編號1 所示之恐嚇
    取財未遂犯行，及共同基於意圖為自己不法所有之概括犯意
    聯絡，而為如附表編號2 至4 所示之連續詐欺取財犯行。(二)
    於95年1 月下旬某日，在桃園縣中壢市火車站附近，以2 千
    元之代價，將如附表編號5 所示之銀行帳戶存摺、提款卡、
    印章及密碼，交付予姓名年籍不詳自稱黃先生之成年男子使
    用，以此幫助該名自稱黃先生之成年男子連續詐騙他人財物
    。嗣該自稱黃先生之成年男子取得如附表編號5 所示銀行帳
    戶存摺、提款卡、印章及密碼等物後，即與其所屬犯罪集團
    成員共同基於意圖為自己概括犯意聯絡，而為如附表編號5
    所示之連續詐欺取財犯行。」一案（下稱前案），經臺灣桃
    園地方法院檢察署檢察官以96年度偵緝字第138 、315 、31
    6 、494 號提起公訴及以96年度偵緝字第1285號移送併辦，
    並經臺灣桃園地方法院於97年8 月11日以97年度訴字第57號
    判決，認被告甲○○提供附表編號1 帳戶之行為，係犯刑法
    第30條第1 項、第346 條第3 項、第1 項之幫助恐嚇取財未
    遂罪，而其提供附表編號2 至編號4 帳戶之行為，係犯及刑
    法第30條第1 項、第339 條第1 項之幫助連續詐欺取財罪，
    被告甲○○一次交付如附表編號1 至編號4 所示銀行帳戶之
    行為，同時觸犯幫助恐嚇取財未遂及幫助連續詐欺取財罪，
    為想像競合犯，應依刑法第55條前段從一重之幫助恐嚇取財
    未遂罪處斷，而判處被告甲○○有期徒刑6 月，減為有期徒
    刑3 月，如易科罰金，均以銀元3 佰元即新臺幣9 佰元折算
    1 日；而被告甲○○提供附表編號5 帳戶之行為，係犯刑法
    第30條第1 項、第339 條第1 項之幫助連續詐欺取財罪，而
    判處被告甲○○有期徒刑4 月，減為處有期徒刑2 月，如易
    科罰金，均以銀元3 佰元即新臺幣9 佰元折算1 日。上開2
    罪並依修正前刑法第51條第5 款之規定，定其應執行有期徒
    刑4 月，如易科罰金，以銀元3 佰元即新臺幣9 佰元折算1
    日，緩刑2 年，該判決於同年10月9 日確定等情，有上述起
    訴書、刑事判決各1 份，暨臺灣高等法院被告前案紀錄表1
    份在卷足稽。
五、本件被告甲○○於94年5 月6 日林俊傑辦理新竹商銀帳號00
    0000000000000 號帳戶開戶手續後某日，在桃園縣大園鄉○○路附近不詳處所，向林俊傑借用上開新竹商銀帳戶之存摺
    、金融卡、密碼之後，再於同年5 月11日前某日在桃園地區
    將上揭帳戶之存摺、金融卡及密碼悉數交付予真實姓名年籍
    不詳之詐欺集團成員使用，以此方式幫助該詐欺集團從事詐
    欺取財等情，業據被告甲○○於本院審理時坦承不諱（見本
    院卷第45頁背面99年1 月12日審判筆錄、第47頁至第48頁刑
    事辯護狀），核與證人林俊傑證述相符（見97年度偵字第17
    605 號偵查卷宗第19頁、98年度偵緝字第52號偵查卷宗第58
    頁），再佐以上開帳戶開戶時間為94年5 月6 日乙節，此有
    新竹商銀大園分行97年10月21日函所附開戶資料在卷可參（
    見97年度偵字第17605 號偵查卷宗第67頁），而本件被害人
    辛○○遭詐騙而匯款28,550元入前開帳戶之時間為94年5 月
    11日之事實，亦經被害人辛○○證述屬實（見同上偵卷第10
    頁至第11頁），復有ATM 交易明細表3 紙附卷可稽（見同上
    偵卷第12頁至第13頁），是本件被告甲○○於94年5 月6 日
    至同年月11日其間某時在桃園縣大園鄉○○路附近不詳處所
    向林俊傑取得前開帳戶之存摺、金融卡及密碼後，再於該期
    間內某時在桃園地區將上揭帳戶之存摺、金融卡及密碼交付
    予真實姓名年籍不詳之詐欺集團成員使用，以幫助詐欺集團
    成員行詐欺之犯行，堪以認定。而前案犯罪事實(一)中，被告
    甲○○係於94年6 月初某日，在桃園縣中壢市火車站附近，
    以每本2 千元之代價，將如附表編號2 至4 所示其所申請之
    銀行帳戶存摺、提款卡、印章及密碼，交付予姓名年籍不詳
    自稱張先生之成年男子使用，而以此方式幫助該名成年人及
    其所屬詐騙集團連續詐騙如附表編號2 至編號4 所示被害人
    之財物，而各該被害人遭詐騙時間分別為94年6 月10日、94
    年6 月14日、94年6 月上旬（見本院卷第9 頁至第17頁本院
    97年度訴字第57號刑事判決）。從而，本件被告甲○○於94
    年5 月6 日至同月11日其間某日，在桃園地區，交付上開新
    竹商銀帳戶存摺、金融卡及密碼予詐欺集團成員使用之幫助
    詐欺犯行，與前案被告甲○○於94年6 月初某日在桃園縣中
    壢火車站附近交付如附表編號2 至編號4 所示帳戶存摺、提
    款卡、印章及密碼予詐欺集團成員使用之幫助詐欺犯行，犯
    罪時間緊接、又前後兩案犯罪手法、目的均屬相同，且所犯
    為同一罪名，是被告甲○○本件與前案所為幫助詐欺之行為
    ，應係基於概括犯意而為之。綜上所述，本件與前案業經判
    決確定之犯罪事實，應依連續犯規定論以一罪，屬裁判上一
    罪，是本件被告甲○○之犯罪事實，顯為前案判決確定效力
    所及，揆諸首揭說明，本件應諭知免訴之判決。
據上論斷，應依應依刑事訴訟法第302 條第1 款，判決如主文。
本案經檢察官蔡正傑到庭執行職務
中    華    民    國    99    年    1     月    29    日
                      臺灣桃園地方法院刑事第四庭
                          審判長法  官  袁雪華
                                法  官  林宜靜
                                法  官  張宇葭
以上正本證明與原本無異。
如不服本判決，應於判決送達後10日內，向本院提出上訴狀。
                                書記官  高  平
中    華    民    國    99    年    2     月    1     日
附表：
┌──┬──────────┬────┬──────────┬─────┐
│編號│甲○○所申請之銀行帳│被害人  │   被  害  情  節   │匯款金額（│
│    │戶及帳號、開戶日期  │        │                    │新臺幣）  │
├──┼──────────┼────┼──────────┼─────┤
│ 1  │復華商業銀行中壢分行│丙○○  │於94年6 、7 月間某日│未匯款    │
│    │0000000000000       │        │，由犯罪集團成員撥打│          │
│    │申請開戶日期：      │        │丙○○家中電話，並恫│          │
│    │94年5月24日         │        │稱：其子欠債未還，現│          │
│    │                    │        │在人在伊手上，如不還│          │
│    │                    │        │款50萬，要剁手剁腳一│          │
│    │                    │        │語，致丙○○心生畏懼│          │
│    │                    │        │，然經確認其子安全無│          │
│    │                    │        │誤而未依指示匯款，該│          │
│    │                    │        │犯罪集團未能遂行犯罪│          │
│    │                    │        │。                  │          │
├──┼──────────┼────┼──────────┼─────┤
│ 2  │台新商業銀行桃園分行│己○    │於94年6 月10日，由犯│3萬元   │
│    │00000000000000      │        │罪集團成員電話聯絡郭│3萬元   │
│    │申請開戶日期：      │        │琴，並訛稱：己○中獎│          │
│    │91年6月25日         │        │，如購買其所屬公司珠│          │
│    │                    │        │寶，可抵銷稅金，該款│          │
│    │                    │        │項公司將捐獻予慈善機│          │
│    │                    │        │構云云，己○不疑有他│          │
│    │                    │        │，因此陷於錯誤，而依│          │
│    │                    │        │指示先後於同年6 月15│          │
│    │                    │        │日、同年6 月16日各匯│          │
│    │                    │        │款3 萬元至左開甲○○│          │
│    │                    │        │所開立之帳戶內。    │          │
│    │                    │        │                    │          │
├──┼──────────┼────┼──────────┼─────┤
│ 3  │臺灣中小企業銀行大園│壬○○  │於94年5 月15日，由犯│22萬7千元 │
│    │分行00000000000     │        │罪集團成員撥打壬○○│          │
│    │申請開戶日期：      │        │所使用之行動電話，並│          │
│    │93年4月26日         │        │詐稱：其因抽獎活動中│          │
│    │                    │        │獎100 萬元，要匯款一│          │
│    │                    │        │定金額款項始能取得云│          │
│    │                    │        │云，壬○○不疑有他，│          │
│    │                    │        │因而陷於錯誤，而依指│          │
│    │                    │        │示於94年6 月14日匯款│          │
│    │                    │        │22萬7 千元至左開林明│          │
│    │                    │        │坤所開立之帳戶內。  │          │
│    │                    │        │                    │          │
├──┼──────────┼────┼──────────┼─────┤
│ 4  │臺灣郵政股份有限公司│丁○○  │於94年6 月上旬某日，│3 萬1 千3 │
│    │大園郵局            │        │犯罪集團成員撥打莊英│百65元    │
│    │00000000000000      │        │勳所使用之行動電話，│          │
│    │申請開戶日期：      │        │並告知係以問卷調查方│          │
│    │94年5月24日         │        │式參加公司晚會活動，│          │
│    │                    │        │並詢問丁○○之聯絡電│          │
│    │                    │        │話，隔約一星期之後該│          │
│    │                    │        │犯罪集團成員又電話聯│          │
│    │                    │        │絡丁○○，並訛稱：莊│          │
│    │                    │        │英勳抽中二獎，除支付│          │
│    │                    │        │國外匯款金融保險金，│          │
│    │                    │        │又要付香港地區銀行帳│          │
│    │                    │        │戶開戶及匯款所需費用│          │
│    │                    │        │，丁○○不疑有他，而│          │
│    │                    │        │將其中一筆3 萬1 千3 │          │
│    │                    │        │百65元匯款至左開林明│          │
│    │                    │        │坤所開立之帳戶內。  │          │
├──┼──────────┼────┼──────────┼─────┤
│ 5  │安泰商業銀行中壢分行│庚○○│於95年2 月4 日，因在│5千8百元  │
│    │00000000000000      │        │奇摩拍賣網站競標網路│          │
│    │申請開戶日期：      │        │商品電腦液晶銀幕，犯│          │
│    │95年1月19日         │        │罪集團成員以不明方式│          │
│    │                    │        │得悉庚○○有競標上開│          │
│    │                    │        │商品，遂寄發電子郵件│          │
│    │                    │        │予庚○○，並訛稱：原│          │
│    │                    │        │得標買家棄標，是否願│          │
│    │                    │        │意購買云云，庚○○不│          │
│    │                    │        │疑有他，遂回覆願以5 │          │
│    │                    │        │千8 百元購買，該犯罪│          │
│    │                    │        │集團成員再以電子郵件│          │
│    │                    │        │告知庚○○左開帳號，│          │
│    │                    │        │庚○○因而陷於錯誤，│          │
│    │                    │        │而於同年月6 日匯款5 │          │
│    │                    │        │千8 百元至左開甲○○│          │
│    │                    │        │所開立之帳戶內。    │          │
│    │                    ├────┼──────────┼─────┤
│    │                    │戊○○│於95年2 月6 日，許馥│3千6百元  │
│    │                    │        │薇在奇摩拍賣網站標得│          │
│    │                    │        │繪圖版，得標金額4 千│          │
│    │                    │        │2 百50元，犯罪集團成│          │
│    │                    │        │員以不明方式得知上情│          │
│    │                    │        │，旋以寄發電子郵件予│          │
│    │                    │        │戊○○，並訛稱：其因│          │
│    │                    │        │出國，急需匯款，優待│          │
│    │                    │        │3 千6 百元，並要求匯│          │
│    │                    │        │款至左開帳戶內云云，│          │
│    │                    │        │戊○○不疑有他，因此│          │
│    │                    │        │陷於錯誤，而於當日匯│          │
│    │                    │        │款3 千6 百元至甲○○│          │
│    │                    │        │左開所開立之帳戶內。│          │
│    │                    │        │                    │          │
│    │                    ├────┼──────────┼─────┤
│    │                    │乙○○│於95年2 月6 日，因在│3千4百元  │
│    │                    │        │奇摩拍賣網站上競標照│          │
│    │                    │        │相機機身，犯罪集團成│          │
│    │                    │        │員以不明方式得悉上情│          │
│    │                    │        │，遂寄發電子郵件予林│          │
│    │                    │        │筱婷，並訛稱：其係該│          │
│    │                    │        │照相機機身賣家，現賣│          │
│    │                    │        │價3 千4 百元云云，林│          │
│    │                    │        │筱婷不疑有他，遂依電│          │
│    │                    │        │子郵件內容指示匯款3 │          │
│    │                    │        │千4 百元至甲○○左開│          │
│    │                    │        │所開立之帳戶內。    │          │
└──┴──────────┴────┴──────────┴─────┘

司法院資訊處製作；財團法人民間司法改革基金會備份。
